【裁判字號】    97,交聲,1963
【裁判日期】    980123
【裁判案由】    交管條例聲異
【裁判全文】
臺灣板橋地方法院交通事件裁定        97年度交聲字第1963號
原處分機關  臺北市交通事件裁決所
異  議  人
即受處分人  甲○○
上列受處分人因違反道路交通管理處罰條例案件，不服臺北市交
通事件裁決所中華民國97年2 月29日北市裁四字第裁22-A000000
00號裁決處分（舉發案號：臺北市政府警察局96年7 月31日北市
警交大字第A00000000 號），聲明異議，本院裁定如下：
    主  文
原處分撤銷。
甲○○汽車駕駛人停車時，有併排停車之情形，處罰鍰新臺幣玖
佰元。
    理  由
一、原處分意旨略以：異議人即受處分人甲○○所有之車號CTE-
    768 號重型機車，於民國96年7 月19日15時11分許，經人駕
    駛在臺北市○○路○ 段30巷9 號前，有「併排停車」之規違
    ，經臺北市政府警察局交通警察大隊執勤員警對於該車之所
    有人即異議人逕行舉發，並查證違規屬實，乃依道路交通管
    理處罰條例第56條第1 項第6 款規定裁處罰鍰新臺幣（下同
    ）1 千2 百元。
二、異議意旨略以：伊當時停車地點沒有劃設紅線，附近有捷運
    工地，無其他適合地點可以停車，主管機關不應依一般民眾
    之拍照予以舉發，且伊沒有收到舉發通知單等語。
三、按汽車（包括機器腳踏車）駕駛人停車時，有不依順行方向
    ，或不緊靠道路右側，或併排停車，或單行道不緊靠路邊停
    車之情形者，處6 百元以上1 千2 百元以下罰鍰，道路交通
    管理處罰條例第56條第1 項第6 款定有明文。又汽車駕駛人
    違規行為經以科學儀器取得證據資料，當場不能或不宜攔截
    製單舉發者，得對汽車所有人逕行舉發處罰，同條例第7 之
    2 條第1 項第6 款亦規定明確。
四、經查：
（一）程序方面：按受處分人不服道路交通管理處罰條例第8 條
      主管機關所為之處罰，得於接到裁決書之翌日起20日內，
      並得依法扣除在途期間，向管轄地方法院聲明異議，道路
      交通管理處罰條例第87條第1 項、道路交通案件處理辦法
      第12條定有明文。又依違反道路交通管理事件統一裁罰基
      準及處理細則第5 條之規定，處理違反道路交通管理事件
      ，有關文書送達之程序，依行政程序法之規定。而送達，
      於應受送達人之住居所、事務所或營業所為之，但在行政
      機關辦公處所或他處會晤應受送達人時，得於會晤處所為
      之；於應送達處所不獲會晤應受送達人時，得將文書付與
      有辨別事理能力之同居人、受僱人或應送達處所之接收郵
      件人員；送達不能依上述方法為之者，得將文書寄存送達
      地之地方自治或警察機關，若由郵務機關送達者，得將之
      寄存於送達地之郵政機關，並作送達通知書兩份，一份黏
      貼於應受送達人住居所、事務所、營業所或其就業處所門
      首，另一份交由鄰居轉交或置於該送達處所信箱或其他位
      置，以為送達；當事人變更其送達之處所而不向行政機關
      陳明，致有行政程序法第78條第1 項之情形者，行政機關
      得依職權命為公示送達，行政程序法第72條第1 項、第73
      條第1 項、第74條第1 項、第78條第3 項分別規定甚明。
      上揭所謂「住所」，依民法第20條之規定，乃依一定之事
      實，足認以久住之意思，住於一定之區域者，始為設定其
      住所於該地，亦即除主觀上有久住一定區域之意思外，尚
      須客觀上有住於一定區域之事實，該一定之區域始為住所
      ，且不以戶籍登記為要件，亦即戶籍法僅為戶籍登記之行
      政管理規定，戶籍地址不過係依戶籍法所為登記之事項，
      並非認定住所之唯一標準（參照最高法院93年度台抗字第
      393 號民事裁定）。實務上戶籍法上住址與民法上住所，
      固然絕大多數情形為同一處所，但依上揭所述可知並非當
      然同一，個案中仍應依實際住居情形詳予審認。經查：本
      件異議人之戶籍固係設在臺北市○○路○ 段220 巷41號4
      樓，惟該址是異議人先前承租處所，於2 年前即已搬遷至
      目前住處即臺北縣土城市○○路○ 段280 巷22號3 樓等情
      ，業據異議人陳明在卷，徵諸異議人於97年3 月7 日提出
      交通違規案件陳述書、同年7 月14日提聲明異議狀，其狀
      載聯絡地址均係上開臺北縣土城市○○路○ 段280 巷22號
      3 樓，且經本院向上開二址寄送傳票，僅臺北縣土城市○
      ○路○ 段280 巷22號3 樓之傳票有經異議人之配偶姚秀華
      代為簽收而完成補充送達，堪認異議人所述屬實。準此，
      異議人之住所應係在臺北縣土城市○○路○ 段280 巷22號
      3 樓，至於臺北市○○路○ 段220 巷41號4 樓僅係單純戶
      籍而已，則其違反道路交通管理事件之有關文書，自應向
      上址住所地為送達，始屬合法。縱認異議人有變更住所不
      向行政機關陳明（惟本件異議人至遲已於97年3 月7 日提
      出上開陳述書時，向原處分機關陳報實際住所），致其應
      受送達處所不明情形，至多亦僅能依行政程序法第78條第
      3 項規定為公示送達，不能僅憑付郵向戶籍地寄送文書，
      即輕率認定已完成合法送達程序。本件原處分機關僅向異
      議人之戶籍地郵寄裁決處分，未向其上址住所地為送達，
      此有送達證書影本1 紙在卷可證，揆諸上揭說明，送達程
      序難認合法。嗣異議人因於前往監理所換發行照，得知本
      件裁決處分後，立即對之聲明異議，應認未逾20日之法定
      異議期間，合先敘明。
（二）本件異議人即受處分人甲○○所有之車號CTE-768 號重型
      機車，於96年7 月19日15時11分許，經人駕駛在臺北市○
      ○路○ 段30巷9 號前，有「併排停車」之規違，經臺北市
      政府警察局交通警察大隊執勤員警對於該車之所有人即異
      議人逕行舉發，並查證違規屬實，原處分機關乃依道路交
      通管理處罰條例第56條第1 項第6 款規定裁處罰鍰1 千2
      百元等情，有採證照片、舉發通知單、交通違規案件陳述
      書、違反道路交通管理事件裁決書等影本各1 紙附卷可稽
      。按行政機關應依職權調查證據，不受當事人主張之拘束
      ，對當事人有利及不利事項一律注意，行政程序法第36條
      定有明文。一般民眾所拍攝之採證照片，亦屬合法之證據
      資料，倘經調查結果，認其可信度甚高，無故意構陷及錯
      認誤判之虞，具有相當之證明力，其據以認定違規事實成
      立者，洵屬法之所許。異議人所辯：主管機關不應依一般
      民眾之拍照予以舉發云云，顯有誤會。而觀諸上開採證照
      片，異議人當時所有之車號CTE-768 號重型機車，確係併
      排停在另輛機車之外側，徵以異議人亦不否認其當時在違
      規現場確有停放機車如該照片所示，是異議人之機車當時
      有「併排停車」之違規事實甚為明確。異議人所指：停車
      地點沒有劃設紅線、附近有捷運工地，無其他適合地點可
      以停車云云，均無足採為免罰之依據。
五、綜上所述，本件違規事實明確，舉發單位於該違規行為經以
    科學儀器取得證據資料後，因當場不能或不宜攔截製單舉發
    ，對於機車所有人即異議人逕行舉發，而異議人係違規機車
    之所有人，且坦承當時該機車係由伊自己所駕駛，則原處分
    機關依道路交通管理處罰條例第56條第1 項第6 款規定對於
    異議人裁處罰鍰，自屬有據。惟本件舉發單位僅向異議人之
    戶籍地郵寄舉發通知單，未向其上址住所地為送達，亦有送
    達證書影本1 紙可稽，送達程序難認合法，嗣異議人於得知
    遭舉發後，隨即於97年3 月7 日到案申訴，應認係於期限內
    到案聽候裁決，則依違反道路交通管理事件統一裁罰標準表
    之規定，應裁處罰鍰9 百元始屬妥適。詎原處分機關因誤認
    舉發通知單已於96年9 月間完成合法送達，以異議人逾越應
    到案期限60日以上，裁處最高額之罰鍰，顯有未洽。異議人
    執持前詞提起本件聲請，雖無理由，惟原處分機關所為之裁
    決處分既有上揭違失，爰將原處分撤銷之，並自為裁定如主
    文第二項所示，以期適法。
六、依道路交通案件處理辦法第20條，裁定如主文。
中    華    民    國    98    年    1     月    23    日
                  交通法庭  法  官  朱嘉川
以上正本證明與原本無異。
如不服本裁定得於送達後5 日內向本院提出抗告狀。
                            書記官  陳聖儒
中    華    民    國    98    年    2     月    5     日


司法院資訊處製作；財團法人民間司法改革基金會備份。
